臺灣高等法院民事判決
109年度家上字第35號
上  訴  人  陶氏春兒
訴訟代理人  蔡孟潔律師
被 上訴 人  沈昭滿  
上列當事人間請求離婚事件，上訴人對於中華民國108年11月29
日臺灣桃園地方法院第一審判決（108年度婚字第347號）提起上
訴，本院於109年9月9日言詞辯論終結，判決如下：
    主      文
上訴駁回。
第二審訴訟費用由上訴人負擔。　　　　
    事實及理由
一、上訴人主張：伊與被上訴人於民國93年6 月11日結婚，並於
    同年6 月25日辦理登記。伊於99年6月10日搬離兩造共同住
    所，嗣於99年9月14日向原法院起訴請求離婚，雖經敗訴判
    決確定，其既判力不及於兩造自該案事實審言詞辯論終結後
    分居迄今已9年，期間毫無聯繫之事實。兩造均無維持婚姻
    之意願，本件即有難以維持婚姻之重大事由，且伊未具較高
    可歸責性等語。依民法第1052條第2 項規定，求為准伊與被
    上訴人離婚之判決等語（原審為上訴人敗訴判決，上訴人不
    服，提起上訴）。上訴聲明：㈠原判決廢棄。㈡准上訴人與被
    上訴人離婚。
二、被上訴人則以：上訴人自99年6月10日搬離兩造共同住處，
    未留下任何聯絡方式，更曾於離家期間，毀損伊之車窗玻璃
    ；伊曾於104年8月13日向警方請求協尋上訴人，但警方未通
    知尋獲；兩造婚姻之問題錯不在伊，不同意上訴人請求離婚
    等語，資為抗辯。答辯聲明：上訴駁回。
三、兩造不爭執事項：（見本院卷118、119、123、136頁）
　㈠兩造於93年6月11日結婚，並於同年6月25日辦理登記。現婚
    姻關係存續中。
  ㈡上訴人於99年9月14日依民法第1052條第1項第3款規定提起離
    婚訴訟，經原法院以99年度婚字第746號判決駁回。上訴人
    提起上訴，於第二審追加民法第1052條第2項之離婚事由，
    主張兩造自99年6月10日起分居已久，有不能維持婚姻之重
    大事由，經本院於100年7月5日以100年度家上字第75號判決
    駁回上訴及追加之訴。上訴人提起第三審上訴，經最高法院
    以100年度台上字第1561號判決駁回上訴確定（下稱離婚前
    案）。
　㈢兩造婚後原共同居住於桃園市○○區○○○路00號2樓，99年6月10
    日上訴人離家，未留任何聯繫方式。
  ㈣上訴人於100年7月22日毀損被上訴人車窗玻璃，經原法院以1
    01年簡上字第247號刑事判決以毁損罪名判處拘役30日確定
    （下稱毀損前案）。
  ㈤被上訴人曾於104年8月13日向警方請求協尋上訴人，同月17
    日尋獲上訴人後，上訴人向警方表示不希望被上訴人得知尋
    獲。 　
四、得心證之理由
　㈠按判決之既判力，係僅關於為確定判決之事實審言詞辯論終
    結時之狀態而生，故在確定判決事實審言詞辯論終結後所發
    生之事實，並不受其既判力之拘束。次按民法第1052條第1
    項所列舉10款判決離婚事由以外之重大事由，難以維持婚姻
    者，夫妻之一方得請求離婚，但其事由應由夫妻之一方負責
    者，僅他方得請求離婚，民法第1052條第2項定有明文。關
    於「難以維持婚姻之重大事由」，其判斷之標準為婚姻是否
    已生破綻而無回復之希望。而婚姻是否已生破綻無回復之希
    望，則應依客觀之標準，即難以維持婚姻之事實，是否已達
    於倘處於同一境況，任何人均將喪失維持婚姻意欲之程度而
    定。倘該重大事由，夫妻雙方均須負責時，應比較衡量雙方
    之有責程度，僅責任較輕之一方得向責任較重之他方請求離
    婚，如有責程度相同時，雙方均得請求離婚，始屬公允，是
    責任較重之一方應不得向責任較輕之他方請求離婚。
　㈡查，兩造間離婚前案於100年6月21日經最後事實審言詞辯論
    終結，業據調取本院100年度家上字第75號卷核閱無訛（見
    該卷93、94頁），此後發生之事實不為該案既判力效力所及
    。依上開兩造不爭執事項，兩造於100年6月22日以後延續分
    居狀態，上訴人未曾留予被上訴人任何聯繫方式，被上訴人
    於104年間曾報警協尋上訴人，嘗試重建兩造溝通管道，上
    訴人經尋獲後則要求警方不得告知被上訴人，致兩造間多年
    全無聯絡互動機會，上訴人又於100年7月22日故意破壞被上
    訴人車窗，經毀損前案判決罪刑確定，積極撕裂兩造關係，
    堪認任何人於此客觀情形均將喪失維持婚姻之意願，上訴人
    主張兩造自離婚前案最後事實審言詞辯論終結後有不能維持
    婚姻之重大事由，固無不合，惟此等事由應全然歸責於上訴
    人。依上說明，上訴人不得依民法第1052條第2項規定請求
    判准予被上訴人離婚。
五、綜上所述，上訴人依民法第1052條第2項規定，請求判准與
    被上訴人離婚，尚屬無據，不應准許。原審為上訴人敗訴判
    決，核無違誤，上訴意旨指摘原判決不當，求予廢棄改判，
    為無理由，應駁回其上訴。
六、本件事證已臻明確，兩造其餘之攻擊或防禦方法及所用之證
    據，經本院斟酌後，認為均不足以影響本判決之結果，爰不
    逐一論列，附此敘明。　
七、據上論結，本件上訴為無理由，依家事事件法第51條、民事
    訴訟法第449條第1項、第78條，判決如主文。
中　　華　　民　　國　　109 　年　　9 　　月　　23　　日
 　　　　　　　　　家事法庭
                      審判長法  官  蕭胤瑮
                            法  官  許勻睿
                            法  官  袁雪華
正本係照原本作成。
如不服本判決，應於收受送達後20日內向本院提出上訴書狀，其
未表明上訴理由者，應於提出上訴後20日內向本院補提理由書狀
（均須按他造當事人之人數附繕本）上訴時應提出委任律師或具
有律師資格之人之委任狀；委任有律師資格者，另應附具律師資
格證書及釋明委任人與受任人有民事訴訟法第466 條之1第1項但
書或第2項（詳附註）所定關係之釋明文書影本。如委任律師提
起上訴者，應一併繳納上訴審裁判費。
中　　華　　民　　國　　109 　年　　9 　　月　　24　　日

  　　　　　　　　　　　　　書記官  蕭英傑
　　　　　　　　　　　　　
附註：
民事訴訟法第466條之1（第1項、第2項）：
對於第二審判決上訴，上訴人應委任律師為訴訟代理人。但上訴
人或其法定代理人具有律師資格者，不在此限。
上訴人之配偶、三親等內之血親、二親等內之姻親，或上訴人為
法人、中央或地方機關時，其所屬專任人員具有律師資格並經法
院認為適當者，亦得為第三審訴訟代理人。